【裁判字號】    90,上易,988
【裁判日期】    900629
【裁判案由】    傷害
【裁判全文】
臺灣高等法院高雄分院刑事判決                      九十年度上易字第九八八號
    上  訴  人  台灣高雄地方法院檢察署檢察官
    上  訴  人
    即  被  告  乙○○
    選任辯護人  謝嘉順
右上訴人因被告傷害案件，不服台灣高雄地方法院九十年度易字第二七號中華民國九
十年三月二十九日第一審判決（起訴案號：台灣高雄地方法院檢察署八十九年度偵字
第二三二二一號），提起上訴，本院判決如左：
    主  文
上訴駁回。
    事  實
一、緣乙○○與許育其有土地糾紛，於民國八十九年八月七日上午十時許，前往高雄
    縣大社鄉○○村○○路一０八巷一號許育其住處，因土地糾紛之事，即基於傷害
    之犯意，動手毆打許育其，致許育其受有頭部外傷併雙手、右下肢及右臉部多處
    大片瘀腫皮裂傷之傷害。
二、案經許育其（許育其死後由其子丙○○聲請檢察官上訴）訴請臺灣高雄地方法院
    檢察署檢察官偵查起訴。
    理  由
一、訊據上訴人即被告乙○○坦承於前揭時地，因土地糾紛之事，與告訴人許育其發
    生爭執，惟否認傷害犯行。辯稱：被告土地被告訴人佔了，告訴人還叫人打被告
    ，被告並未打告訴人云云。
二、經查，右揭事實業據告訴人許育其指訴綦詳，並經證人洪甲吉於台灣高雄地方法
    院檢察署偵訊中及台灣高雄地方法院審理時結證明確，而告訴人因被告之毆打，
    致受有頭部外傷併雙手、右下肢及右臉部多處大片瘀腫皮裂傷之傷害，復有診斷
    書一紙附卷可稽，應認上開傷害與被告之毆打行為有因果關係。嗣雖告訴人之代
    理人即告訴人之子丙○○於台灣高雄地方法院到庭陳稱，告訴人業於九十年一月
    七日上午二時三十分死亡，並提出死亡證明書一紙為證，惟查，上開告訴人死亡
    之時間，距其被毆打之時間，間隔五個月之久，經台灣高雄地方法院將上開死亡
    證明書載明告訴人之死亡原因，函請出具該死亡證明書之醫院說明告訴人之死亡
    是否與被告之毆打行為有無因果關係，其函覆稱：「許育其君因大腸惡性腫瘤轉
    移至肝臟，而導致肝衰竭，進而惡化死亡，外表無明顯外傷」等語，有高雄醫學
    大學附設中和紀念醫院九十年二月二十三日函附卷可証，該函既未針對告訴人是
    否因被告之傷害行為而導致死亡之結果認定其間有因果關係，衡諸經驗法則，告
    訴人之死亡原因既是由大腸惡性腫瘤轉移至肝臟，而導致肝衰竭，進而惡化死亡
    ，難認其死亡與被告之傷害行為致「受有頭部外傷併雙手、右下肢及右臉部多處
    大片瘀腫皮裂傷之傷害」有相當因果關係，不應由被告負傷害致死之責。至被告
    聲請傳訊證人吳蘭峰，經台灣高雄地方法院合法傳喚，並無被告所陳述之上開證
    人地址而被退回傳票，有送達回證、信封各一紙附卷可考，被告復無法再提供甲
    確之證人住址供法院傳訊，自難為被告有利之認定。檢察官上訴意旨要求再傳訊
    洪甲吉，經洪甲吉於本院審理時到庭証稱「見被害人倒在地上，聞打死人之生氣
    話」，又証人吳藺峰同日到庭，稱未見雙方衝突情形，自難認被告當時係基於殺
    人之意思加害許育其。本件事證明確，被告犯行足堪認定。
三、核被告乙○○所為，係犯刑法第二百七十七條第一項之傷害罪。
四、原審依刑法第二百七十七條第一項、第二條第一項但書、修甲前第四十一條，罰
    金罰鍰提高標準條例第一條前段、第二條，並審酌被告與告訴人間因土地佔用問
    題而起衝突，未能循法律程序平和解決，即出手毆打年邁力衰之告訴人，惡意非
    淺，且犯罪後又未能坦承犯行，毫無悔意，態度難認良好，其犯罪之動機、目的
    、手段、智識程度，告訴人受傷情形等一切情狀，量處有期徒刑六月，並依法諭
    知如易科罰金以三百元折算一日之折算標準，以示懲儆。（被告行為後刑法第四
    十一條業於九十年一月十日經總統公布施行而於同年月十二日生效，比較新舊法
    結果，修甲後之現行刑法第四十一條第一項後段附加規定「但確因不執行所宣告
    之刑難收矯甲之效，或難以維持法秩序者不在此限」部分，對被告較為不利，依
    刑法第二條第一項但書規定，自應適用修甲前刑法第四十一條之規定以諭知易科
    罰金之折算標準。又敘明被告前雖未曾受有期徒刑以上刑之宣告，有台灣高雄地
    方法院全國前案紀錄表及臺灣高雄地方法院檢察署刑案資料查註紀錄表附卷可稽
    ，惟被告既未得告訴人之諒解且仍有土地糾紛未解決，難認無再犯之虞，認本案
    不宜宣告緩刑。）認事用法尚無不合，量刑亦稱妥適，被告上訴意旨否認犯罪，
    空言指摘原判決不當，並無可取，為無理由，應予駁回。檢察官循丙○○之請求
    上訴意旨指摘被告有殺人犯意，且未和解，量刑過輕不當，經本院詢諸証人洪甲
    吉及吳藺峰，並無証據以實其有殺人犯意之說，且未和解應循民事程序解決，原
    審量刑已予考量，上訴亦無可取，應予駁回。
據上論斷，應依刑事訴訟法第三百六十八條，判決如主文。
本案經檢察官鄭文貴到庭執行職務。
中        華        民        國    九十    年    六    月    二十九    日
                              臺灣高等法院高雄分院刑事第六庭
                                  審判長法官  王憲義
                                        法官  張意聰
                                        法官  陳啟造
右甲本證明與原本無異。
檢察官如不服本判決，應於判決送達後十日內向本院提出上訴狀，其未述理由者並
應於提出上訴狀後十日內向本院補提理由書（應附繕本)。
                                      書記官  劉金萍
中    華    民    國      九十      年       七       月       三       日
附錄本判決論罪之法條：
刑法第二百七十七條第一項
傷害人之身體或健康者，處三年以下有期徒刑，拘役或一千元以下罰金。
                                                                        Ｆ


司法院資訊處製作；財團法人民間司法改革基金會備份。
